【裁判字號】    89,自,873
【裁判日期】    900208
【裁判案由】    傷害等
【裁判全文】
臺灣臺北地方法院刑事判決                          八十九年度自字第八七三號
    自  訴  人  丁○○
    自訴代理人  徐玉蘭律師
                曾鴻文律師
                楊嘉文律師
    被      告  丙○○
右列被告因傷害等案件，經自訴人提起自訴，本院判決如左：
    主  文
丙○○傷害人之身體，處有期徒刑肆月，如易科罰金以佰元折算壹日。
被訴誹謗部分無罪。
    事  實
一、丙○○原係國立臺灣歷史博物館籌備處（下稱台史館）工務組長，於民國八十九
    年八月十日上午十時許，在台北市○○○街三一巷五三號台史館二樓辦公室內，
    因細故與台史館主任林正儀發生口角，並大聲叫囂，指責林正儀言行不當，林正
    儀故不理睬，通令工作人員至會議室開會，適丁○○手持錄音機準備錄音紀錄，
    詎丙○○明知自己身材碩壯，與丁○○推擠拉扯會造成其身體受傷之危險，唯恐
    所為言語遭到錄音，遂欲奪取丁○○手持之錄音機，竟基於傷害丁○○身體，亦
    在所不惜之不確定故意，徒手環抱丁○○，與之發生激烈拉扯，致丁○○跌倒在
    地，受有左肩脫臼之傷害。
二、案經自訴人丁○○提起自訴。
    理  由
甲、有罪部分：
一、訊之被告丙○○矢口否認有上開犯行，辯稱：自訴人穿著高跟鞋不慎跌倒，伊好
    心幫忙撿拾錄音機云云。惟查：右揭事實，業據自訴人丁○○指訴歷歷，並經證
    人即目睹經過之證人乙○○證稱：「我就看到他們在爭奪錄音機，被告從後環抱
    自訴人，我想分開他們，但是沒有成功，後來分開之後，自訴人就說他的手受到
    傷害」、證人戊○○結稱：「被告從後架著自訴人的手臂，要搶他的錄音機，因
    為自訴人在掙扎，因而拖倒自訴人，自訴人才受傷」等語在卷可稽（見本院八十
    九年十一月九日訊問筆錄），即便被告聲請傳喚之證人甲○○亦到庭證述：「被
    告要拿自訴人手上的錄音機，自訴人不肯，雙方就為了爭奪錄音機而發生拉扯，
    拉扯過程中我看到自訴人跌倒在地上，後來我看到一名工讀生分開他們」等語（
    見本院八十九年十二月五日訊問筆錄），復有國立臺灣大學醫學院附設醫院診斷
    書一紙、照片七幀可資佐憑，顯見被告與自訴人確有為爭奪錄音機拉扯推擠，致
    自訴人倒地受傷之事實。被告供承身高一七五公分，體重約八、九十公斤，自訴
    人則為女性，且僅有一六０公分、五十公斤左右（見本院上開訊問筆錄），二者
    相比，被告體型顯然較自訴人高大，當知對身材較為瘦小之自訴人施以拉扯推擠
    ，勢將會造成自訴人身體受傷之危險，竟為奪取自訴人手中所持錄音機，恃其身
    材壯碩與自訴人推擠拉扯，終至自訴人倒地，受有左肩脫臼傷害，其有傷害丁○
    ○身體，亦在所不惜之不確定故意甚明。是被告上開所辯無非飾卸之詞，不足採
    信，本件事證明確，被告犯行洵堪認定，應予依法論科。
二、核被告丙○○所為，係犯刑法第二百七十七條第一項之傷害罪。爰審酌被告僅因
    細故即起意傷人，犯罪手段、對於自訴人身、心所生之危害，及犯後猶圖飾詞卸
    責，未見悔意，迄未賠償自訴人損害等一切情狀，量處如主文所示之刑，並諭知
    易科罰金之折算標準，以資懲儆。
乙、無罪部分：
一、自訴意旨略以：被告丙○○於八十九年八月十日上午十時許，在上址台史館二樓
    辦公室內，因與主任林正儀發生口角，乃對當時在辦公室內之同仁稱：「你和賴
    麗惠（即自訴人之本名）是什麼關係？你每次出差都帶賴麗惠，為何文建會陳郁
    秀主委巡視台史館基地時不派工務組參加？你與賴麗惠是什麼關係？」暗指自訴
    人與已有妻室之長官林正儀關係非比尋常，毀損自訴人之名譽，因認被告涉犯刑
    法第三百十條第一項之誹謗罪嫌云云。
二、按犯罪事實應依證據認定之，無證據不得推定其犯罪事實，又不能證明被告犯罪
    者，應諭知無罪之判決，刑事訴訟法第一百五十四條、第三百零一條第一項分別
    定有明文。訊據被告丙○○固不否認曾質疑自訴人與案外人林正儀主任間之關係
    ，惟堅詞否認有誹謗犯行，辯稱：伊認為主管分配任務不當，並無誹謗犯意等語
    。
三、經查：被告供稱：「我說那句話是因為我是工務組的組長，但是林主任出差是跟
    工務組有關，但卻沒有找工務組的人去出差，卻找自訴人出差，所以我才講這些
    話」等語（見本院八十九年十二月五日訊問筆錄），稽之本件係八十九年八月十
    日上午，為台史館新建工程規畫、設計事，台史管林主任於被告簽呈之公文上批
    示請依八十九年第七次工作會報裁示相關處理方式辦理，於八月底前研擬台史館
    建築師徵選草案，每日填報工作日誌以掌握進度，被告接獲公文批示後，指林主
    任要求寫工作日誌是搞白色恐怖，即在辦公室內大聲叫囂，林主任聞聲制止，雙
    方發生口角，被告遂大聲向辦公室內同仁為上述言語，此為自訴人所陳之事實（
    見卷附自訴狀），是被告顯然係因不滿案外人林正儀在工作上之指示，遂為前述
    指摘言語，因此被告上開言語，能否謂有誹謗犯意，已非無疑，況且被告上開言
    詞應係以質疑口吻為之，觀其全句言詞，客觀上亦難認有明示或暗示自訴人與案
    外人林正儀有男女不正常關係，自不能遽以自訴人片面臆測之詞，認為被告有以
    暗示自訴人有不當男女關係之誹謗犯意，故被告此部分犯行，應屬不能證明。此
    外，復查無其他積極證據足認被告有何誹謗犯行，不能證明被告犯罪，應依法諭
    知無罪之判決。
據上論斷，應依刑事訴訟法第三百四十三條、第二百九十九條第一項前段、第三百零
一條第一項，刑法第二百七十七條第一項、第四十一條第一項，罰金罰鍰提高標準條
例第一條前段、第二條，判決如主文。
中      華      民      國    九十      年      二      月      八      日
                                      臺灣臺北地方法院刑事第八庭
                                          法  官  胡宏文
右正本證明與原本無異。
如不服本判決，應於判決送達後十日內，向本院提出上訴狀。
                                          書記官  劉穗筠
中      華      民      國    九十      年      二      月     十三     日
附本案論罪科刑依據之法條：刑法第二百七十七條第一項
刑法第二百七十七條
一傷害人之身體或健康者，處三年以下有期徒刑、拘役或一千元以下罰金。
二犯前項之罪、因而致人於死者，處無期徒刑或七年以上有期徒刑，致重傷者，處三
  年以上十年以下有期徒刑。


司法院資訊處製作；財團法人民間司法改革基金會備份。
